【裁判字號】    92,婚,664
【裁判日期】    920923
【裁判案由】    離婚
【裁判全文】
臺灣臺中地方法院民事判決  九十二年度婚字第六六四號
    原      告    甲○○
    訴訟代理人    熊賢祺  律師
    複代理人對    黃銘煌  律師
    被      告    乙○○
    訴訟代理人    林瓊嘉  律師
右當事人間請求離婚事件，於民國九十二年九月九日言詞辯論終結，本院判決如左：
    主      文
准原告與被告離婚。
訴訟費用由被告負擔。
    事    實
甲、原告方面：
  一、聲明：如主文所示。
  二、陳述：
  (一)緣兩造於民國八十四年結婚，並約定以原告所購位於台中縣太平市○○街五十
      號五樓之一為共同生活之住所，婚後雙方養育有長子張哲儒﹝八十五年八月二
      十九日出生﹞，八十八年三月二十六日因Ｂ型噬血性桿菌等不明原因，病逝於
      台北三軍總醫院，被告不明事理，竟以『都是台北之父母要看孫子，才會造成
      張哲儒的死為由…』責怪原告，聽得原告父母痛哭失聲、悲痛欲絕，亦造成往
      後婆媳間之隔閡。被告對原告父母一直懷恨在心，平素即對二人不孝，原告在
      外島服役，父母相繼住院，被告亦不肯前往探視；被告與原告交友及結婚期間
      ，被告亦不曾單獨到原告父母家中探視。
  (二)原告係職業軍人，為顧及被告安全，准許其在娘家住宿，自長子張哲儒過逝，
      每當原告休假返家，卻不願隨之返回太平家中，卻要原告晚上睡客廳沙發或自
      己返回住處等，原告曾向岳父母反應，但二人均偏坦被告。被告擔任外務員，
      在外交友複雜，經常與朋友晚上在外唱歌、吃飯，深夜不知返家，原告擔心其
      安危，常從外島打電話回來關心，然卻得被告揚言『我不願跟你出去玩，你自
      己要檢討…』。八十九年元月份原告調回台灣，休假在家想要在家好好照顧當
      時懷孕六個半月之被告，然其卻謊稱『因公要去台北開會』而欺騙原告，其實
      是與朋友南下墾丁約會遊玩；其當天在墾丁飯店浴室不慎滑倒，送恆春基督教
      醫院，嬰兒因而早產，後轉送屏東基督教醫院，於八十九年二月二十六日其產
      下一子後，隨即趕回台中告知原告，此子因其無知及貪玩，短短十日卻因早產
      ，而於三月六日逝世。孩子過逝後，被告友人才向原告透露：『孩子走沒那麼
      簡單…』，其公司同事亦傳言：其與上司關係曖昧等等。原告經此數事件，情
      何以堪，隻身南下屏東基督教醫院，抱著小孩張宇杰冰冷瘦小之身驅，愴然涕
      下，又聞被告多傳緋聞，真是無語問蒼天……。
  (三)平素原告支付家中所有開銷，每月撥薪新台幣（下同）五千元購買共同基金，
      卻遭被告責怪：為何不買在其名下？兩造長子張哲儒去世，原告亦將保險理賠
      金五十萬亦給被告，連房子也登記在被告名下，而由原告每月繳貸款；但九二
      一震災，房子受損，因其懶得理房子任何事宜，故又登記回原告名下。豈料其
      竟將屋內所有傢俱搬空，而謂『那是其嫁妝！』
  (四)被告自八十九年三月份離家出走，迄今將屆三年，被告早已無心經營這段婚姻
      ，對原告是棄如敝屣，並揚言原告給予五十萬元才肯離婚，否則寧可耗著；其
      家人亦不勸和，她大哥亦曾將原告罵得無地自容，並謂：『憑她的條件可交到
      一卡車男朋友…』。
  (五)查被告長期拋夫棄子，擅自離家，迄今將近三年，被告不履行同居義務，且係
      無正當理由不履行同居義務，顯然係出於惡意遺棄原告，其遺棄狀態仍在持續
      中，經原告屢次聯絡其返家同居，其不惟有違同居義務之客觀事實，且有拒絕
      履行之主觀意念，爰依民法第一千零五十二條第一項第三款、第五款規定請求
      准予離婚。又經查兩造於婚後為生活瑣事屢生爭執，加以被告長期回娘家居住
      以觀，婚姻生活確係為瑣事而常處紛擾中，夫妻原來自不同家庭，相處難免因
      生活背景習慣不同而生爭執，兩造雖均為三十多歲男女，惟無法相互溝通達到
      共識，反就日常瑣事屢起爭執；加以被告親友在旁助陣，顯見兩造難以良性溝
      通方式解決，且被告應非留戀婚姻而不離婚，因兩人近三年未同床共眠，早失
      情愫，若強求維持婚姻，僅會造成貌合神離之婚姻，依民法第一千零五十二條
      第二項之規定亦得准予離婚。
  (六)對被告抗辯之陳述：
  １八十九年二月，被告騙原告要去台北出差，卻與友人南下遊玩。八十九年三月，
    被告趁原告在外島服役時搬離雙方所約定履行同居義務之住所地且一併將家中傢
    俱搬走。八十九年四月，被告向原告提出分手之要求，原告苦苦央求被告返回同
    居地長達半年，被告卻不為所動，被告連看原告一眼也不願意，且告訴原告不要
    假惺惺。迄今長達三年，被告皆無履行同居義務，已構成民法第一千零五十二條
    第一項第五款「夫妻之一方以惡意遺棄他方在繼續狀態中者。」原告身為職業軍
    人，每當休假興沖沖地返家，請被告返回兩造太平的家，欲與被告甜蜜溫存一番
    ，卻長期遭被告冷漠無情地峻拒，要求原告單獨去睡客廳沙發或自己返回住處。
  ２且被告不顧夫妻之情，且背叛原告欺瞞過失導致家庭悲劇，造成二子張宇杰之過
    世，且同年四月卻不顧多年之情誼提出與原告分居之條件，足以證明被告之心早
    已不在原告身上，且現已分居三年有餘，幾次原告苦苦哀求被告希望被告能回心
    轉意，但被告始終不肯，還提出要離婚須付五十萬元之要求，被告顯早已對原告
    沒有感情，且不願生活在一起適足以證明。被告長期離家，不履行同居義務，亦
    造成原告性生活之空白。男女結合，需要陰陽調和，方能在身心上取得平衡。兩
    造間已三年無性行為，顯然被告已無經營婚姻之意欲，僅為有名無實之夫妻。原
    告婚後未能在生理上得到滿足，此時被告當盡力彌補，而非至他處獨眠，拋棄青
    春年華丈夫獨守空屋方為正途，從而原告就此部分之主張，堪認為真實，
  ３被告宣稱原告休假回家，其妹有讓出房間一事不完全屬實。因初期其妹有讓出房
    間，但約三、四個月後，因其妹讓出房間有失眠現象，被告即要求原告睡沙發，
    或獨自返回育英街去睡，被告假藉任何理由不與原告共同居住。
  ４被告稱原告在馬祖打電話要其買股票才導致虧損一百多萬元所言不實。原告固有
    要被告代為操作股票導致虧損，但非被告所言一百多萬元，而是十多萬元，且虧
    損之金額，原告已於當年底所發之年終獎金近十萬元來回補。事實上被告因融資
    、融券所造成之虧損九十餘萬元，造成日後生活之債務。
  三、證據：提出戶籍謄本正本一份為證。
乙、被告方面：
  一、聲明：原告之訴駁回。
  二、陳述：
  (一)兩造於八十四年結婚，原告為職業軍人，長期駐守部隊，家中生活均賴被告負
      責，被告體諒原告工作，長期在外地，且須輪調外島，無法回家，兩造住所為
      傳統公寓，無保全門禁，為居處安全及小孩照顧乃居住娘家，原告認被告有娘
      家依賴，過慣單身軍中生活，婚後不惜家庭生活，縱使休假藉故軍中同袍、長
      官交際應酬，而不回家。又因原告守財如命，收入僅供個人投資買股票、基金
      ，婚後家庭須被告自行負責，被告工作收入有限，不足額須標會，向娘家張羅
      借支，原告視為理所當然，八十八年三月，長子張哲儒身體不適發燒，應休息
      不宜外出遠行，原告因一己興起，堅持晚間北上，以致長子至台北病情轉重，
      當時被告要求孩子送至台大或榮總觀察治療，原告執意送軍醫院較便宜，不料
      孩子病情轉重，病因一直無法查出。被告娘家母親、妹妹北上照顧長子，婆家
      偶爾至醫院探親。探視時，適被告與母親討論小孩不知原因之浮腫，婆婆即認
      被告責怪他，原告因此要求被告離院回家向婆婆道歉，完全未考慮被告身為母
      親心急痛苦的心境，被告不得已離院向婆婆道歉；小孩住院時一直昏迷不醒，
      原告竟要被告先回台中上班賺錢，小孩留在醫院，更狠心想將小孩呼吸器拔掉
      這樣才不會拖太久，被告全部的心思寄託在哲儒身上，此時此刻，豈有心情回
      台中上班？小孩病危原告還是不忘被告要幫忙賺錢養家。孩子急救無效往生後
      ，原告竟拿出單據說：你看軍醫院的費用比較便宜，更令原告無言以對；長子
      哲儒出生至去世，婆家未曾買任何東西、玩具給他，八十八年一月長子張哲儒
      在中國醫藥學住院一星期，婆家也未南下探親，根本不重視孫子，哲儒去世後
      ，被告整天以淚洗面，不知往後的日子該如何過，終於盼到第二個小生命的到
      來，好比長子哲儒重生，被告想工作辭掉全心待產，原告不肯，一口回絕說：
      無法負擔被告的生活費，夫妻因此吵架，被告心情不好，因友人夫婦邀請南下
      散心，不慎在浴室滑倒流產。
  (二)九十年一月被告回育英街拿東西，主臥室房門遭反鎖，被告從陽台打開沙窗，
      看見原告與陌生女性躺主臥室，當時顧慮原告是職業軍人，若報警處理將會毀
      了他的前途，只好請娘家父母前往處理，原告見醜事被發現，強詞辯解，猶不
      知悔改，反提出要離婚，稱：被告將房子登記回原告名下，雙方協議離婚給付
      五十萬生活費，否則被告不會有好結果。被告因無法忍受喪子之痛和原告外遇
      的打擊，再加上原告一再指稱：孩子流產是因為被告與人不清不楚的結果，被
      告憤而服藥自殺，經娘家父母發現送至八０三醫院急救。被告心灰意冷，房子
      登記予原告，原告即將房子出租，每月收房租，手機號碼也更換，被告無從聯
      繫。
  (三)原告非常重視金錢，在外島服役期間，被告暫住娘家未曾拿錢補貼娘家父母，
      反而是父母看被告一個人辛苦養小孩常拿錢資助，原告幫被告繳信用卡費用，
      即使數佰元也一直逼被告還錢，原告對夫妻之間涉及錢，即非常計較。被告結
      婚後購買福特轎車，頭期款亦用被告嫁妝付款，孩子去世到三軍總醫院結帳時
      ，原告對被告說：你看住院費用這種便宜，如果到台大、榮總費用就不是如此
      了，此情此景，原告猶厚顏訴請離婚，其人性何在？
  (四)夫妻互負同居之義務，為民法第一千零零一條所明定，夫妻之一方無正當理由
      而與他方別居，固屬違背同居義務，惟同法一千零五十二條第五款所謂以惡意
      遺棄他方，不僅須有違背同居義務之客觀事實，並須有拒絕同居之主觀情事始
      為相當，妻與夫失和歸寧居住，久未返家，如僅因夫迄未過問而出此，無別拒
      絕同居之主觀情事，尚難謂為惡意遺棄。本件原告婚後未給付家庭生活費用，
      子女往生後，一昧責難被告，甚且懷疑被告有不貞，無故不告知被告原告服務
      單位及電話，拒絕履行夫妻同居義務，甚且協同女性友人，孤男寡女同宿一室
      ，肇致被告精神痛苦萬分，因而有尋短之意，本件婚姻發生破綻，係因可歸責
      於原告之事由，原告空言指責被告過失，不足採信。
  三、證據：提出診斷證明書正本乙份、並聲請傳訊證人即被告之母莊謝秋月。
    理    由
一、原告主張，兩造於八十四年結婚，並約定以原告所購位於台中縣太平市○○街五
    十號五樓之一為共同生活之住所，婚後雙方育有長子張哲儒，八十八年三月二十
    六日因Ｂ型噬血性桿菌等不明原因，病逝於台北三軍總醫院，被告不明事理，竟
    以『都是台北之父母要看孫子，才會造成張哲儒的死為由…』，責怪原告，聽得
    原告父母痛哭失聲、悲痛欲絕，亦造成往後婆媳間之隔閡。被告對原告父母一直
    懷恨在心，平素即對二人不孝，原告在外島服役，父母相繼住院，被告亦不肯前
    往探視，被告與原告交友及結婚期間，被告亦不曾單獨到原告父母家中探視。原
    告係職業軍人，為顧及被告安全，准許其在娘家住宿，自長子張哲儒過逝，每當
    原告休假返家，卻不願隨之返回太平家中，卻要原告晚上睡客廳沙發或自己返回
    住處等，原告曾向岳父母反應，但二人均偏袒被告。八十九年元月份原告調回台
    灣，休假在家想要在家好好照顧當時懷孕六個半月之被告，然其卻謊稱『因公要
    去台北開會』而欺騙原告，其實是與朋友南下墾丁約會遊玩；其當天在墾丁飯店
    浴室不慎滑倒，送恆春基督教醫院，嬰兒因而早產，後轉送屏東基督教醫院，於
    八十九年二月二十六日產下次子張宇杰後，隨即趕回台中告知原告，次子因早產
    ，而於三月六日逝世。孩子過逝後，被告友人才向原告透露：『孩子走沒那麼簡
    單…』，其公司同事亦傳言：其與上司關係曖昧等等。平素原告支付家中所有開
    銷，每月撥薪五千元購買共同基金，卻遭被告責怪：為何不買在其名下？兩造長
    子張哲儒去世，原告亦將保險理賠金五十萬亦給被告，連房子也登記在被告名下
    ，而由原告每月繳貸款；但九二一震災，房子受損，因其懶得理房子任何事宜，
    故又登記回原告名下。豈料其竟將屋內所有傢俱搬空，而謂『那是其嫁妝』！被
    告自八十九年三月份離家出走，迄今將屆三年，爰依民法第一千零五十二條第一
    項第三款、第五款及同條第二項之規定請求准予離婚。
二、被告則以，兩造於八十四年結婚，原告為職業軍人，長期駐守部隊，家中生活均
    賴被告負責，兩造住所為傳統公寓，無保全門禁，為居處安全及小孩照顧乃經原
    告同意居住娘家，原告認被告有娘家依賴，縱使休假仍藉故軍中同袍、長官交際
    應酬，而不回家。又因原告守財如命，收入僅供個人投資買股票、基金，婚後家
    庭須被告自行負責，被告工作收入有限，被告暫住娘家未曾拿錢補貼娘家父母，
    甚而被告於家用不足時須標會，向娘家張羅借支，原告視為理所當然。八十八年
    三月，長子張哲儒身體不適發燒，應休息不宜外出遠行，原告因一己興起，堅持
    晚間北上，以致長子至台北病情轉重，當時被告要求孩子送至台大或榮總觀察治
    療，原告執意送軍醫院較便宜，不料孩子病情轉重，病因一直無法查出。被告娘
    家母親、妹妹北上照顧長子，婆家偶爾至醫院探視，探視時，適被告與母親討論
    小孩不知原因之浮腫，婆婆即認被告責怪他，原告因此要求被告離院回家向婆婆
    道歉，完全未考慮被告身為母親心急痛苦的心境，被告不得已離院向婆婆道歉，
    孩子急救無效往生後，原告竟拿出單據說：你看軍醫院的費用比較便宜，如果到
    台大、榮總費用就不是如此了，更令原告無言以對；長子哲儒出生至去世，婆家
    未曾買任何東西、玩具給他，八十八年一月被告在中國醫藥學住院一星期，婆家
    也未南下探親，根本不重視孫子。哲儒去世後，被告整天以淚洗面，不知往後的
    日子該如何過，終於盼到第二個小生命的到來，好比長子哲儒重生，被告想工作
    辭掉全心待產，原告不肯，一口回絕說：無法負擔被告的生活費，夫妻因此吵架
    ，被告心情不好，因友人夫婦邀請南下散心，不慎在浴室滑倒流產。又九十年一
    月被告回育英街拿東西，主臥室房門遭反鎖，被告從陽台打開沙窗，看見原告與
    陌生女性躺主臥室，被告請娘家父母前往處理，原告見醜事被發現，強詞辯解，
    猶不知悔改，反提出要離婚，稱：被告將房子登記回原告名下，雙方協議離婚給
    付被告五十萬生活費，否則被告不會有好結果。被告因無法忍受喪子之痛和原告
    外遇的打擊，再加上原告一再指稱：孩子流產是因為被告與人不清不楚的結果，
    被告憤服藥自殺，經娘家父母發現送至八０三醫院急救。被告心灰意冷，房子登
    記予原告，原告即將房子出租，手機號碼也換，被告無從聯繫等語，資為抗辯。
三、原告起訴主張，兩造於八十四年結婚，婚後雙方育有長子張哲儒，長子於八十八
    年三月二十六日因Ｂ型噬血性桿菌等不明原因，病逝於台北三軍總醫院，其間因
    長子張哲儒死因不明，兩造互為猜忌，亦造成往後婆媳間之隔閡。原告係職業軍
    人，為顧及被告安全，准許其在娘家住宿。八十九年元月份原告調回台灣，休假
    在家想要在家好好照顧當時懷孕六個半月之被告，然其卻稱『因公要去台北開會
    』而欺騙原告，其實是與朋友南下墾丁約會遊玩；其當天在墾丁飯店浴室不慎滑
    倒，送恆春基督教醫院，嬰兒因而早產，後轉送屏東基督教醫院，於八十九年二
    月二十六日產下次子張宇杰後，次子因早產，而於三月六日逝世。原告自薪資中
    每月撥薪五千元購買共同基金，卻遭被告責怪：為何不買在其名下？兩造長子張
    哲儒去世，原告亦將保險理賠金五十萬亦給被告，連房子也登記在被告名下，而
    由原告每月繳貸款；但九二一震災，被告又將房地登記回原告名下。
三、按民法第一千零五十二條第二項規定：有前項以外之重大事由，難以維持婚姻者
    ，夫妻之一方得請求離婚，但其事由應由夫妻之一方負責者，僅他方得請求離婚
    。此所謂抽象、相對、一般的離婚原因，亦即破綻主義離婚法之一到達點。而是
    否有難以維持婚姻之重大事由之判斷標準，為婚姻是否已生破綻而無回復之希望
    ，不可單憑原告主觀之標準（即原告已喪失維持婚姻意欲之主觀面加以認定），
    而應依客觀標準，即難以維持婚姻之事實，是否已達處於同一境況，任何人均將
    喪失維持婚姻之意欲程度以決之。且為符合現代多元化社會之需要，使裁判婚姻
    之事由較富彈性，當婚姻破裂時，夫妻已無共同生活之實質時，即得請求離婚，
    但有責配偶，無請求離婚之權利，申言之，如若自己遭致婚姻之破綻時，不得以
    其破綻為理由，恣意訴請離婚。又婚姻如有難以維持之重大事由，於夫妻雙方均
    須負責時，應比較雙方之有責程度，僅責任較輕之一方，得向責任較重之他方請
    求離婚，如雙方之有責程度相同，則雙方均得請求離婚，以符公平。最高法院八
    十七年台上字第一○四八號、一三○四號及九十年度台上字第一六三九號判決意
    旨即採類似之見解。又按夫妻相處之道，因國情、身分、地位、知識程度及經濟
    能力不同，而有不同相處方式，惟因夫妻來自不同家庭，其成長背景有異，無法
    期待對方凡事盡如己意，古人所謂舉案齊眉，或男主外女主內，或現代新女性主
    義者，其據以說明夫妻相處家庭經營之道固有不同，惟夫妻有如太極之陰陽，一
    陰一陽相調和，陰陽相濟，方能生理與心理上取得平衡，而不致產生生理或心理
    上疾病，若在此太極內，陽之一方強勢時，陰之他方不願退讓，反之亦然，則陰
    或陽即跑到外面，太極因陰陽無法調和，自然會破裂，反之亦然，惟有一進一退
    間取得平衡點，方能維持太極之圓融，而其進退之原則應基於愛為出發點，方能
    進退有序。經查：
  (一)原告主張兩造共同住所地為台中縣太平市○○街五十號五樓之一，為被告所否
      認。然被告於答辯狀稱：「... 兩造住所為傳統公寓，無保全門禁，為居處安
      全及小孩照顧乃居住娘家... 」等語，顯然兩造婚後約定共同住所為台中縣太
      平市○○街五十號五樓之一，僅因被告為職業軍人，長期在部隊，致被告一人
      居住無保全門禁之上開住所地，居處安全堪慮，原告乃同意被告居住娘家，惟
      假日原告返家，兩造仍應住於共同住所地。其後因原告休假日返家，因被告不
      願同住住所地，仍居住娘家，期間由被告之妹讓出房間，然僅三、四月後，因
      被告之妹不習慣住客廳，而改由被告住客廳沙發，偶有返回育英街同住。八十
      八年九月二十一日大地震後，原告以恐有餘震為由，拒絕返回育英街同住。八
      十九年元月原告調回本島，請求被告返回育英街同住，不為原告同意，迄兩造
      次子張宇杰早產，僅十日即過世，因原告懷疑被告與上司有染，兩造因而終告
      分居迄今。依上述兩造同房之情事，於原告休假時，兩造本應同居於育英街住
      所，雖因原告之妹短暫三、四月期間讓出房間予兩造同住，於被告之妹不習慣
      住客聽沙發時，被告仍不願與原告同住於育英街住所，僅偶爾同住育英街，就
      此夫妻間圓房機會減少，既肇因於原告堅持居住娘家所致，而原告正值青壯之
      齡，又為職業軍人，偶有休假，無法享受小別勝新婚之情趣，因而婚姻發生破
      綻，應認被告過失程度較大。
  (二)又原告主張，兩造因長子張哲儒發燒住院，後因Ｂ型噬血性桿菌等不明原因過
      世，被告竟責怪原告父母，因而種下日後婆媳不和，甚而原告父母相繼住院，
      原告人在外島，被告亦不曾探視公婆等語，被告則對不和原因予以否認。然被
      告指稱，長子張哲儒發燒時，不宜遠行，因原告堅持連夜北上，致北上時病情
      加劇，被告希望送台大醫院或台北榮民總醫院，因原告恐花費較大，堅持先送
      三軍總醫院，致長子死亡等語。原告就此則稱，在中和耕莘醫院時，醫師建議
      送三軍總醫院，惟原告於本院審理中，則稱會送三軍總醫院除醫師建議外，亦
      因其為職業軍人，按規定須先送軍醫院，至於有無稱送軍醫院費用較便宜則忘
      記了等語。按原告所稱因其為職業軍人，須先送軍醫院，並無依據，而稱醫師
      建議送三軍總醫院亦未能提出證據證明，顯然係其考量醫療費用所為選擇，惟
      三軍總醫院亦為教學醫院，其能提供相當之醫療服務，況張哲儒死亡原因既不
      明，亦不能認張哲儒死亡係原告堅持送三軍總醫院所致。至被告稱其與父母討
      論張哲儒病因時，為原告父母聽到，以為係怪罪於二人，因而原告要求被告向
      公婆道歉，致種下日後婆媳不和原因，參酌原告堅持要將張哲儒送往台北，原
      告父母聽聞被告討論長子病因，因而誤認被告怪罪於二人，僅係認知發生誤會
      ，尚難遽認兩造何人對張哲儒死亡有何過失。且婆媳失和，既因對張哲儒死亡
      而起，彼此對對方存有心結，致原告父母生病時，被告未予探視，因而婚姻發
      生破綻，按諸中華民族媳婦應對公婆尊之如己父母倫理以言，張哲儒死因既無
      法證明，豈可以此認為公婆與張哲儒死亡有關，進而連公婆住院時均不予探視
      ，兩造婚姻因而發生麥破綻，應認就此被告過失程度較大。
  (三)原告主張兩造次子張宇杰死亡，係肇因於被告性喜遊樂，已懷孕六個半月，仍
      然與友人南下墾丁遊玩，致於浴室間不慎滑倒，致早產上下張宇杰，次子因早
      產僅十日即告死亡，原告面此天人永隔，加上聽聞被告與上司有曖昧關係，更
      加傷心；被告則稱，其會與友人南下，係因懷孕時，認係長子重生，因而想工
      作辭掉待產，原告不肯，一口回絕無法負擔被告生活費，夫妻因而吵架，被告
      心情不好才與友人南下，致次子早產，其後因原告聽聞他人流言輩語，不斷就
      此事責難於被告，加上九十年一月間見原告與其所稱同事女友同躺主臥室時，
      不知悔改，反開口離婚，因而曾於九十年過年前自殺等語。按依後敘原告不願
      提供被告家庭生活費用一事，被告辯稱係因次子懷孕期間，要求原告准予離職
      待產，斯時被告希望原告表明無法提供家庭生活費用，致心情悶悶不樂，而偕
      同友人南下散心，應較為可採。況原告於次子死後，聽信住人流言輩語，未經
      求證，逕責難於被告，因而婚姻發生破綻，應認原告過失程度較大。
  (四)原告主張兩造婚後，其以收入所得支應家中一切開銷，其於審理中其認為雙薪
      家庭，被告應負擔自己之生活費用，顯然兩造婚後，家中不動產及汽車貸款由
      原告負責，至被告生活費用自理。按諸修法前民法第一千零二十六條反面解釋
      ，兩造既未選用夫妻財產制，依法應適用法定財產制，依上開法條規定，家庭
      生活費用原則上由夫負責，原告既稱其結婚初期收入月薪四萬二千元，其後調
      升至四萬七、八千元，扣除支應不動產、汽車貸款二萬五千元，其尚有按月提
      撥五千元購買共同基金，而被告既然在部隊，所需生活開銷甚低，其竟未提供
      被告任何生活費用，致被告需自行外出工作，顯然原告過失程度較大。至原告
      指責因被告理財不當，致兩造為此時生爭執一事，原告既隨部隊駐紮外島，事
      實上不易隔海操作股票，而由被告在島內操盤，股票投資本有風險，為吾人日
      常生活經驗所知，原告以被告投資股票失利，因而責難於被告，亦有所不當，
      因而造成夫妻失和，應認原告過失程度較大。
  (五)又被告八十九年三月後，因次子張宇杰死後，遭原告懷疑與上司有曖昧關係，
      加上九十年一月間見原告與部隊同事女友同處一室，因而有自殺之舉，因而與
      原告分居至今，其間因原告將育英街房屋出租，手機亦換號，致無從聯絡，原
      告則以，今年年初才換號碼，而其雖有不接電話行為，係因被告每電話時就罵
      人之故。有關被告於九十年一月間返回育英街住所見原告與其部隊同事女友同
      處一室，被告找來母親與原告理論，因被告未提出原告與該女子有何通姦或曖
      昧行為，復為原告否認有何曖昧情事，按諸現今開放社會，男女同處一室未發
      生曖昧關係，尚非異常行為，應認原告抗辯有理；而被告每打電話找原告即罵
      人，致原告不肯接聽電話，其不肯面對問題，尋求解決之道，雖有所過失，難
      被告不肯返回育英街同住，致原告死心而將該屋出租，顯然兩造均無意維持婚
      姻，婚姻發生破綻，應認兩造過失程度相當。
      綜上所述，兩造間上開情事，彼此未視對方如己，太極之陰陽均已逸出太極之
      外，夫妻之誠摰相愛基礎動搖，彼此難以容忍、諒解，無從繼續保持共同生活
      之圓滿、安全及幸福，而生婚姻之破綻，任何人處於原告相同地位時，均難期
      待繼續維持婚姻之意欲，兩造之婚姻關係已生嚴重障礙而破裂，且可歸責於兩
      造，應認兩造過失程度相當，是原告主張依民法第一千零五十二條第二項規定
      ，以兩造間有難以維持婚姻之重大事由訴請離婚，自有理由，應予准許。又原
      告此部分訴請判決離婚為有理由，則如前所述，原告依民法第一千零五十二條
      第一項第三款、第五款規定訴請判決離婚部分，為請求權競合，不須一一贅述
      ，附為敘明。
四、原告其餘攻擊方法於本件事實之認定及判決結果，不生影響，茲不一一論列，附
    為敘明。
五、據上論結，原告之訴為有理由，並依民事訴訟法第七十八條，判決如主文。
中      華      民      國    九十二    年      九      月    二十三    日
                                  臺灣臺中地方法院家事法庭
~B法      官  陳學德
右為正本係照原本作成
如對本判決上訴須於判決送達後二十日內向本院提出上訴狀
中      華      民      國    九十二    年      九      月    二十四    日
~B法院書記官  賴榮順


司法院資訊處製作；財團法人民間司法改革基金會備份。
